【裁判字號】    90,交聲,17
【裁判日期】    900817
【裁判案由】    違反道路交通管理處罰條例聲明異議
【裁判全文】
臺灣雲林地方法院交通事件裁定
    原處分機關  交通部公路局嘉義區監理所雲林監理站
    異  議  人
    即受處分人  大清通汽車貨運行  設雲林縣斗南鎮○○里○○街三五號
    法定代理人  甲○○
右列受處分人因違反道路交通管理處罰條例案件，對於交通部公路局嘉義區監理所雲
林監理站民國九十年五月二十五日所為處分（雲監五字第裁七二─Ｃ0000000
0號裁決書），聲明異議，本院裁定如左：
        主  文
原處分撤銷。
大清通汽車貨運行不罰。
        理  由
一、原處分機關係以駕駛人王派鍾駕駛受處分人大清通汽車貨運行所有之車號８Ｊ─
    ６４２號營業曳引車聯結Ｔ６－２５號營業半拖車，於民國九十年一月五日，行
    經台十五線公路時，為臺北縣警察局蘆洲交通分隊執行交通勤務之警員攔檢，以
    北縣警交字第Ｃ00000000號違規通知單，舉發該車「裝載廢土拒磅，經
    會同司機丈量四十二公噸，超載七公噸」之違規，移送交通部公路局嘉義區監理
    所雲林監理站，依道路交通管理處罰條例第二十九條第一項第一款規定，於九十
    年五月二十五日以雲監五字第裁七二─Ｃ00000000號，裁處罰鍰新臺幣
    三千元，並記汽車違規紀錄一次等情。
二、異議人即受處分人大清通汽車貨運行之法定代理人甲○○則以：車號８Ｊ─６４
    ２號營業曳引車聯結Ｔ６－２５號營業半拖車，於八十八年七月十二日審核合格
    為砂石車，就已懸掛砂石車標示牌迄今，本案警員攔查該車後，司機有告知該車
    領有砂石車標示牌，並出示證件，且裝載土方都合乎標示牌之內框及外框尺寸，
    舉發單位卻一意孤行說未懸掛砂石車標示牌；又本車當日所裝載之土方，如依警
    員所言司機拒磅，則司機更不可能告知警員實際之載重量；且舉發單位於舉發單
    上，說明有會同司機丈量，為何不將當時所丈量之內框及外框尺寸，註明於舉發
    單上？凡此均足認原舉發單位舉發本車超載，與實情不符，為此聲明異議。
三、經查，證人即舉發本件車輛違規之警員張清峰到庭具結證稱：「．．．當時我們
    執行擴大臨檢或巡邏勤務，經過台十五線時，發現該部曳引砂石車裝載廢土可能
    有超載的情形，我們即上前攔查，攔查時駕駛人下車，因當時係深夜，沒有地磅
    ，我們便詢問駕駛人有無出貨單，他說沒有，我們又詢問駕駛人載運幾公噸，駕
    駛人稱載運四十二公噸，我們即依他所稱之載重開立違規通知單」、「該部車並
    無懸掛砂石車之標示牌」等語，足見證人張清峰僅係依駕駛人之自白為據，認其
    違規超載而開單告發，堪予認定。本件固先不論異議人已提出本件Ｔ６－２５號
    營業半拖車之拖車新領牌證登記書及拖車證，以證明該車係經審核合格並懸掛標
    示牌之砂石車，而否認本件Ｔ６－２５號營業半拖車當時未懸掛砂石車標示牌之
    情。惟依交通部八十五年五月九日交路八十五字第○○四七六八號函頒「裝載砂
    石、土方之傾卸式車輛登領砂石車標示牌及超載取締作業規定」，對於未依規定
    懸掛標示之砂石車，其超載舉證方式有：「一、無地磅之處所，則會同司機丈量
    ，換算其重量，必要時對超載砂石車拍照存證。二、車斗形狀非長方體、難以丈
    量者，或丈量後仍質疑者，得以過磅方式舉證。三、錄影採證。」，有砂石車登
    領標示牌及超載取締作業說明卡影本在卷可參，另依臺北縣警察局八十九年九月
    廿二日八九北警交字第一六二○○二號函附之「加強取締違規砂石車（大型貨）
    車工作計畫」，關於未懸掛標示牌之超載認定，須以固定或活動地磅實際過磅為
    原則，無地磅處再以丈量方式換算，亦有該函附卷可稽，而本件警員張清峰既謂
    該Ｔ６－２５號營業半拖車當時並未懸掛砂石車標示牌，自應依上開舉證方式予
    以過磅、丈量或照相錄影採證，然警員張清峰均未依此規定而為，是其超載舉證
    已有不足；又如駕駛人當場坦承超載但拒絕過磅，違規事實欄依交通部八十五年
    六月十日交路（八五）字第○○三六五三號函示，固得逕填列「裝載○○物品，
    核重○公噸，經司機拒磅自認超載○公噸」，然本件係執勤警員無地磅可供過磅
    ，而非駕駛人拒絕過磅之情形，而本件違規舉發單上所載情形與上開情形亦不相
    符，故亦難認有上開函示之適用，況該函示亦指明倘不予過磅，仍須輔以其他佐
    證，方較週全，亦認有其他佐證之必要；復依道路交通管理處罰條例第八十九條
    前段規定：「法院受理有關交通事件，準用刑事訴訟法之規定」，而依刑事訴訟
    法第一百五十六條第二項規定：「被告之自白，不得作為有罪判決之唯一證據，
    仍應調查其他必要之證據，以察是否與事實相符」，是以尚不得以駕駛人之自白
    ，作為其交通違規之唯一證據，仍應調查其他必要之證據，以資審認，而本件並
    查無其他證據足資認定駕駛人確有違規超載之情形。綜上所述，本件警員舉發駕
    駛人超載違規之證據尚有不足，無法證明被處分人確有前示之違規事實，原處分
    機關之裁罰自嫌無據，應認本件異議為有理由，爰撤銷原處分，併為異議人不罰
    之諭知。
四、據上論結，應依道路交通管理處罰條例第八十七條第二項、道路交通案件處理辦
    法第二十條前段，裁定如主文。
中      華      民      國      九十      年      八      月    十七    日
                                         臺灣雲林地方法院交通法庭
                 法  官  廖  國  勝
右正本證明與原本無異。
如不服本裁定，應於裁定送達後五日內向本院提出抗告狀。
                                             書記官  顏  錦  清
中      華      民      國      九十      年      八      月    十七    日


司法院資訊處製作；財團法人民間司法改革基金會備份。
